【裁判字號】    90,上易,1106
【裁判日期】    900620
【裁判案由】    詐欺
【裁判全文】
臺灣高等法院高雄分院刑事判決                    九十年度上易字第一一六號
    上  訴  人  台灣高雄地方法院檢察署檢察官
    被      告  甲○○
右上訴人因被告詐欺案件，不服臺灣高雄地方法院九十年度易字第五七號中華民國
九十年五月十一日第一審判決（起訴案號：臺灣高雄地方法院檢察署八十九年度偵緝
字第一九六三號），提起上訴，本院判決如左：
      主  文
原判決撤銷，發回臺灣高雄地方法院。
      理  由
一、公訴意旨略以：被告甲○○明知已無償債能力，竟基於意圖為自己不法所有之概
    括犯意，於民國八十五年五、六月間，連續向被害人傅玉湘借款，或詐稱共同出
    資盤營卡拉ＯＫ店，致被害人傅玉湘陷於錯誤，共計交付新臺幣（下同）六十五
    萬元，屢經催討，被告甲○○又持印鑑不符之支票交付被害人傅玉湘，被害人傅
    玉湘終不能獲得清償，始知受騙，認被告甲○○涉有刑法第三百三十九條第一項
    之連續詐欺取財罪嫌。
二、原判決意旨略以：被告甲○○曾於八十六年六月間，連續詐欺取財，經臺灣高雄
    地方法院於八十六年九月八日以八十六年度易字第六二五一號判決，並於同年十
    月十一日確定，有臺灣高雄地方法院檢察署刑案資料查註紀錄表乙紙在卷可稽，
    並經調卷查證無訛；而被告甲○○所犯本件詐欺取財罪之時間與上開八十六年度
    易字第六二五一號時間緊接，犯罪構成要件相同，被告甲○○顯係基於概括犯意
    反覆為之，為連續犯，屬裁判上一罪；又上開八十六年度易字第六二五一號判決
    確定已如前述，則依刑事訴訟法第三百零二條第一款案件曾經判決確定者，應諭
    知免訴判決之規定，自應為免訴之諭知。
三、按刑法第五十六條規定之連續犯，係指行為人基於概括犯意，連續數行為，觸犯
    犯罪構成要件相同之罪名者而言。而所謂「概括犯意」，必須其多次行為自始均
    在一個預定犯罪計畫以內，出於主觀上始終同一犯意之進行，若中途另有新犯意
    發生，縱所犯仍為同一罪名，究非連續其初發之犯罪意思，即不能成立連續犯。
    查被告甲○○雖曾因犯詐欺取財罪，經臺灣高雄地方法院於八十六年九月八日以
    八十六年度易字第六二五一號判處有期徒刑肆月，緩刑貳年，並於同年十月十一
    日確定，此固有臺灣高雄地方法院檢察署刑案資料查註紀錄表暨臺灣高雄地方法
    院上開判決電腦檔案資料各乙紙在卷可稽，惟依上開確定判決所載之犯罪事實，
    被告甲○○係於八十六年六月十日晚上十時許，在高雄市左營區自治新村一０二
    號，利用為被害人王廣安看護之便，竊取被害人王廣安所有之郵局提款卡一張，
    得手後，於同日晚上十時三十分許，持至高雄市左營郵局第七支局，以該提款卡
    插入自動提款機，輸入密碼提領，詐得現金一萬元，及於同年月十二日上午十時
    許、二十日上午十一時三十分，分別在左營郵局第五十七、四十三支局，以相同
    之手法，詐得現金一萬元、二千元；而本案依檢察官起訴書所指之犯罪事實，被
    告甲○○係於八十五年五、六月間，連續向被害人傅玉湘借款，或詐稱共同出資
    盤營卡拉ＯＫ店，致被害人傅玉湘陷於錯誤，共計交付六十五萬元，經催討，被
    告甲○○又持印鑑不符之支票交付被害人傅玉湘，而不能獲得清償。就犯罪之時
    間上而言，前案係於八十六年六月十日、十二日、二十日所為，而本案依公訴意
    旨則係於八十五年五、六月間所為，兩者在時間上相隔一年之久，是否得謂為「
    時間緊接」，容值斟酌。另就犯罪之手法而言，前案係利用為被害人看護之便，
    竊取其郵局提款卡，以該提款卡插入自動提款機，詐得現金，而本案依公訴意旨
    則係以向被害人詐借款項，或詐稱共同出資盤營卡拉ＯＫ店，致被害人陷於錯誤
    而交付款項，兩者在犯罪手法上，迥然有別，能否認被告甲○○本案所為與前案
    犯行係基於概括之犯意，亦值斟酌。原審未予詳酌，遽以本件被告甲○○之行為
    與已判決確定之前案（原審八十六年度易字第六二五一號）之行為，「時間緊接
    ，犯罪構成要件相同，顯係基於概括犯意反覆為之，為連續犯」，而諭知被告甲
    ○○免訴之判決，自有可議。檢察官上訴意旨執此而指摘原判決不當，為有理由
    ，應由本院將原判決撤銷，並為當事人之審級利益，發回原審法院，另為妥適之
    裁判。
四、本件係檢察官對原審諭知不受理之判決而提起上訴，經本院認上訴有理由，而撤
    銷原判決發回原審法院，爰不經言詞辯論逕予判決。
五、據上論結，應依刑事訴訟法第三百六十九條第一項但書、第三百七十二條，判決
    如主文。
中    華    民    國      九十      年       六       月      二十      日
                              臺灣高等法院高雄分院刑事第三庭
                                  審判長法官  莊秋桃
                                        法官  莊崑山
                                        法官  陳中和
右正本證明與原本無異。
不得上訴。
                                      書記官  梁美姿
中    華    民    國      九十      年       六       月    二十二      日
                                                                        Ｋ


司法院資訊處製作；財團法人民間司法改革基金會備份。
